臺灣高等法院臺南分院刑事判決　　　　　　九十一年度上易字第一二六號　　Ｇ
　　　上　訴　人
　　　即　被　告　乙　○　○
右上訴人因詐欺案件，不服臺灣嘉義地方法院九十一年度易字第一三三號中華民國九
十一年八月五日第一審判決（起訴案號：臺灣嘉義地方法院檢察署九十一年度偵緝字
第二十號），提起上訴，本院判決如左：
      主      文
原判決撤銷。
乙○○意圖為自己不法之所有，以詐術使人將本人之物交付，處有期徒刑伍月，如易
科罰金，以佰元折算壹日。
      事      實
一、乙○○明知其台灣中小企業銀行民雄分行之帳號於民國八十八年八月十三日已列
    為拒絕往來戶，已無支付之能力，竟意圖為自己不法所有，於同年十二月一日與
    甲○○訂立契約，由甲○○承攬位於「竹崎鄉○○段０五六八地號」之鐵皮屋興
    建工程，該工程之總工程款為新臺幣（下同）三十九萬五千二百七十二元，然乙
    ○○除於訂立契約之日給付訂金二萬元外，而於八十九年一月間工程完工後，另
    給付部分現金（連訂金共付十六萬六千八百八十元）外，於八十八年九月、十月
    間交付上開已列為拒絕往來之台灣中小企業銀行民雄分行付款，八十九年三月三
    十一日期，金額為十七萬元及八十九年一月十日期，金額四萬三千元之二紙支票
    ，然該二紙支票屆期提示，均無法兌現，甲○○始知受騙，被告事後還款若干，
    尚欠十九萬元。
二、案經甲○○訴請台灣嘉義地方法院檢察署檢察官偵查起訴。
      理      由
一、訊據被告乙○○坦承上述行為，辯稱：「當時只是像本票那樣用而已。」，「當
    時我是和她先生接洽的，當時他先生說要開本票，所以我才先開支票給他作為本
    票之用。」等語。
    經查：
（一）被告八十八年十二月一日與委請告訴人承攬其位於「竹崎鄉○○段○五六八地
      號」之鐵皮屋興建工程，該工程之總工程款為三十九萬五千二百七十二元，然
      乙○○除於訂立契約之日給付訂金二萬元外，而於八十九年一月間工程完工後
      ，另給付部分現金（連訂金共付十六萬六千八百八十元）及交付被告所有已列
      為拒絕往來之台灣中小企業銀行民雄分行付款，面額分別為十七萬元、四萬三
      千元（告訴人於本院審理時誤指為五萬六千元）之二紙支票，然該二紙支票屆
      期提示，均無法兌現之事實，業經告訴人於偵查及本院審訊時指陳明確，並為
      被告所自認，復有估價單影本、完工相片、施工圖、支票影本等可證，自屬實
      真實。
（二）被告所有支付予告訴人之台灣中小企業銀行民雄分行付款，面額分別為十七萬
      元、四萬三千元之二紙支票，早於工程承攬（八十八年十二月一日）之前即於
      八十八年八月十三日即列為拒絕往來，此有台灣中小企業銀行民雄分行九十年
      四月十三日民雄字第七五九號函附偵查卷可證（見九十年發查字第一七八號卷
      第十三頁）。被告自認是開立四個月後的支票給告訴人，（見本院卷九十一年
      十一月五日筆錄），而支票之簽發額度，是否有能力支付，本人最清楚。是而
      被告於委請告訴人施工之前，即知悉其支票已被列拒絕往來，簽發票據時亦知
      悉支票無法兌現，乃竟與告訴人訂立承攬契約，由告訴人為之建造鐵皮屋，支
      付上開拒絕往來之支票二紙，以為搪塞，意圖賴債，足證被告自始即有不支付
      工程款之詐欺意圖，何況使用支票之人均知支票由銀行付款，與本票用法不同
      ，被告所辯將支票當本票用，並得告訴人之夫同意，惟告訴人之夫已死亡，且
      衡情，告訴人徜知系爭支票只有本票之用途，必然不肯收受，被告所辯實不可
      採信，被告罪嫌洵堪認定。
（三）被告辯稱因告訴人甲○○未能將鐵皮屋完成，其央請告訴人儘速完成始而開立
      上開支票予告訴人云云。然此為告訴人所否認，且告訴人確已將鐵皮屋完工，
      此有相片可證，再者，被告亦未能舉證以實其說，是其空言主張，自不可採。
（五）綜上所述，本件事證明確，被告犯行均堪以認定。
二、核被告所為係犯刑法第三百三十九條第一項之詐欺罪取財罪。
三、原審予以諭罪科刑固非無見，惟：（一）原判決未認定被告交付不能兌現支票之
    時間，尚有未洽，（二）被告詐欺所得，僅二張票款，計二十一萬二千元，且係
    不告知自己已無支付能力而與告訴人訂約，惟其犯罪所得尚戔，手段亦非重大，
    原審量處有期徒刑十月，尚嫌過重，雖被告迄本院辯論終結前，尚欠十九萬元，
    惟被告因支票早已拒絕往來，資金週轉困難，其未還款不能遽認為犯罪後態度不
    佳，原審量處有期徒刑十月，尚嫌過重，被告上訴，指摘原判決量刑過重，為有
    理由，且原判決亦有可議，應由本院將原判決撤銷改判，爰審酌被告犯罪情節及
    所得，告訴人所受損害，量處有期徒刑五月，以示懲儆，又行為後法律有變更者
    ，適用裁判時之法律，刑法第二條第一項前段定有明文。而九十年一月四日修正
    ，同年月十日經總統公布施行之刑法第四十一條規定：「犯最重本刑為五年以下
    有期徒刑之罪，而受六月以下有期徒刑或拘役之宣告，因身體、教育、職業或家
    庭之關係或因其他正當事由，執行顯有困難者，得以一元以上三元以下折算一日
    ，易科罰金。但確因不執行所宣告之刑，難收矯正之效或難以維持法秩序者，不
    在此限。」被告犯罪後，法律有變更，比較新舊法，以新法有利被告，因而所處
    之刑併諭知易科罰金之折算標準，以資適法。
據上論斷，應依刑事訴訟法第三百六十九條第一項前段、第三百六十四條、第二百九
十九條第一項前段，刑法第三百三十九第一項，第二條第一項、修正後第四十一條第
一項、罰金罰鍰提高標準條例第一條前段、第二條判決如主文。
本案經檢察官劉得鉦到庭執行職務。
中    華    民    國      九十一      年      十二      月     四       日
                                  臺灣高等法院臺南分院刑事第四庭
                                      審判長法官  陳    義    仲
                                            法官  林    永    茂
                                            法官  楊    子    莊
右正本證明與原本無異。
不得上訴。
                                      法院書記官  王    全    龍
中    華    民    國      九十一      年      十二      月     六       日
刑法第三百三十九條：
意圖為自己或第三人不法之所有，以詐術使人將本人或第三人之物交付者
，處五年以下有期徒刑、拘役或科或併科一千元以下罰金。
以前項方法得財產上不法之利益或使第三人得之者，亦同。
前二項之未遂犯罰之。
